臺灣基隆地方法院基隆簡易庭小額民事判決
110年度基小字第2319號
原      告  蕭美玉  


被      告  童錫坤  


上列當事人間損害賠償等事件，本院於民國110年12月2日言詞辯
論終結，判決如下：
    主  文
被告應給付原告新臺幣肆萬伍仟壹佰捌拾元，及自民國一百一十
年十一月十二日起至清償日止，按週年利率百分之五計算之利息
。
原告其餘之訴駁回。
訴訟費用新臺幣壹仟元，由被告負擔新臺幣肆佰玖拾壹元，餘由
原告負擔。
本判決原告勝訴部分得假執行，但被告如以新臺幣肆萬伍仟壹佰
捌拾元為原告預供擔保，得免為假執行。
    事實及理由
一、按訴狀送達後，原告不得將原訴變更或追加他訴，但擴張或
    減縮應受判決事項之聲明者，不在此限，民事訴訟法第255
    條第1項第3款定有明文。查本件原告起訴時原係請求被告給
    付原告新臺幣（下同）92,000元，及自起訴狀繕本送達翌日
    起至清償日止，按週年利率百分之5計算之利息。嗣於本院
    民國110年12月2日言詞辯論期日當庭變更請求為被告應給付
    原告75,000元，及自起訴狀繕本送達翌日起至清償日止，按
    週年利率百分之5計算之利息，核屬減縮應受判決事項之聲
    明，揆諸上開規定，應予准許。
二、原告之主張：
　  兩造於110年8年16日訂定「建築物室內裝修－工程承攬契約
    」（下稱系爭契約），約定由被告承攬施作門牌號碼為基隆
    市○○區○○街000巷00號3樓房屋之如附表一所示室內裝修工程
    （下稱系爭工程），系爭工程總價為260,000元，工程期間
    為110年8月16日起至110年9月30日止。系爭工程施工期間原
    告已先給付工程款230,000元予被告，尚餘尾款30,000元未
    給付。嗣後被告以需追加工程價額為由，自行停止施作系爭
    工程。原告除以言詞請求被告繼續施作系爭工程外，並於11
    0年9月23日以基隆暖暖郵局存證號碼000041號存證信函催告
    被告履行系爭契約，被告仍置之不理。原告遂委請訴外人神
    義工程行施作系爭工程尚未完成如附表二編號1所示之項目
    ，以及委請益昌塑膠行施作如附表二編號2所示之項目，共
    計支出69,000元（計算式：61500+7500＝69000），因此原告
    須額外支付費用為69,000元，原告自得依民法497條規定請
    求被告負擔之。再者，系爭工程依約應於110年9月30日完工
    ，因被告無正當理由停工延宕，原告自得依系爭契約第16條
    約定，請求被告給付系爭契約總價百分之十即26,000元之違
    約金。為此，爰依民法第497條及系爭契約之法律關係，提
    起本件訴訟，並聲明：被告應給付原告75,000元，及自起訴
    狀繕本送達翌日起至清償日止，按週年利率百分之5計算之
    利息。
三、被告之答辯：
　　伊都有做，伊沒有做的部分是6樓馬桶、水箱、洗臉盆，遮
    雨棚部分只是要修補沒有要整個換新。地毯的部分，伊那時
    候只是說要拆，如果要裝回去還需要補錢，因為這個還要請
    人來裝等語。
四、本院之判斷：
  ㈠原告主張兩造於110年8年16日訂定系爭契約，約定由被告承
    攬施作門牌號碼為基隆市○○區○○街000巷00號3樓房屋之如附
    表一所示之系爭工程，系爭工程總價為260,000元，工程期
    間為110年8月16日起至110年9月30日止。系爭工程施工期間
    原告已先給付工程款230,000元予被告，尚有尾款30,000元
    未給付，嗣後被告以需追加工程價額為由，自行停止施作系
    爭工程。原告除以言詞請求被告繼續施作系爭工程外，並於
    110年9月23日以基隆暖暖郵局存證號碼000041號存證信函催
    告被告修繕尚未完成項目，被告仍置之不理等事實，業據原
    告提出基隆暖暖郵局存證號碼000041號存證信函、系爭契約
    及被告書寫修繕範圍一覽表等件影本為證，且為被告所不爭
    執，自堪信原告之主張為真實。
  ㈡按工作進行中，因承攬人之過失，顯可預見工作有瑕疵或有
    其他違反契約之情事者，定作人得定相當期限，請求承攬人
    改善其工作或依約履行。承攬人不於前項期限內，依照改善
    或履行者，定作人得使第三人改善或繼續其工作，其危險及
    費用，均由承攬人負擔，民法第497條定有明文。所謂其他
    違反契約之情事，自應包括工作進行遲延，否則難以平衡保
    障定作人之權利。經查：
  1.本件兩造約定系爭工程期間為110年8月16日起至110年9月30
    日止，嗣後被告以需追加工程價額為由，自行停止施作系爭
    工程，經原告以言詞催告被告復工，並於110年9月23日再基
    隆暖暖郵局存證號碼000041號存證信函催告被告依約履行，
    被告均置之不理，迄至110年9月30日即系爭契約履行期間屆
    至，被告仍有如附表二編號1所示工程項目尚未完成等情，
    此有原告提出基隆暖暖郵局存證號碼000041號、000042號存
    證信函、系爭契約及被告書寫修繕範圍一覽表等件影本為佐
    ，且就尚未完工項目，除5、6樓遮雨棚外，其餘部分，為被
    告所不爭執，被告既於系爭契約履行期間屆至尚未完成系爭
    工程，已屬給付遲延，原告催告被告履行系爭契約，被告仍
    未復工履行系爭契約，揆諸上開說明，原告自得使第三人改
    善或繼續其工作，其費用應由被告負擔。
  2.原告主張其委由神義工程行施作系爭工程尚未完成如附表二
    編號1所示之項目，所支出費用61,500元等情，此有神義工
    程行估價單、被告書寫修繕範圍一覽表等件影本在卷可參，
    是原告使第三人繼續施作系爭工程，其支出費用61,500元堪
    以認定。至被告辯稱遮雨棚部分只是要修補沒有要整個換新
    云云，惟查觀以被告書寫修繕範圍一覽表之記載「4、5樓遮
    雨棚換新」等語明確，復衡以一般日常交易，若僅為部分修
    補，理應會記載為修補而非換新，是以被告所辯顯不可採。
  3.另原告固主張被告將4、5、6樓樓梯地毯拆除粉刷拋光後，
    因為會滑，被告有答應要買地毯，但是最後被告沒有履行，
    因此原告委由益昌塑膠行施作如附表二編號2所示之項目共
    計支出7,500元，應由被告負擔等語，為被告所否認，並以
    前詞置辯，惟查觀以被告書寫修繕範圍一覽表記載「4、5、
    6樓樓梯地毯拆除粉刷拋光」，僅有地毯拆除粉刷拋光等節
    ，而未有重新鋪設地毯一事，且原告亦未提出任何證據以實
    其說，就此部分尚難採信，應予以駁回。
  ㈢按承攬人因民法第497條所負償還費用債務，均屬原債務之轉
    換，為承攬人依承攬契約所負有對價關係之對待給付（最高
    法院81年度台上字第363號判決意旨參照）。是定作人依民
    法第497條規定請求承攬人償還使第三人改善或繼續其工作
    之費用者，自應扣除定作人依承攬契約約定，就此部分工作
    應給付之承攬報酬。查本件系爭工程總價260,000元，原告
    業已給付230,000元，尚餘尾款30,000元，為兩造所不爭執
    ，而原告就被告未完成之工作項目所支出之費用61,500元，
    已如前述，揆諸前揭說明，即應扣除被告尚未請款之30,000
    元。是原告依民法第497條規定，請求被告給付31,500元（
    計算式：61,500－30,000＝31,500），應予准許，逾此範圍之
    請求，為無理由。
  ㈣原告主張依系爭契約第16條約定，請求被告給付系爭契約總
    價百分之十即26,000元之違約金云云，並提出基隆暖暖郵局
    存證號碼000042號存證信函、系爭契約等件影本為佐，惟依
    系爭契約第16條之約定：「甲（即原告）乙（即被告）雙方
    違約之處理應依下列規定辦理：一、乙方違約之處理：乙方
    如未於期限內完成工程者，乙方應個別按日以工程總價，每
    逾期1日，課以工程總價千分之一之遲延違約金予甲方。違
    約金總額以本契約總價百分之十為限。」等節，可知系爭契
    約違約金之計算方式為每逾期1日，課以工程總價千分之一
    之遲延違約金，本件系爭工程於110年9月30日履行期間屆至
    ，逾期計自110年10月1日起至110年12月2日即言詞辯論終結
    時，共計63日，再以工程總價千分之一即260元計算，則被
    告應給付遲延違約金為13,680元（計算式：63×260＝13,680
    ），原告此部分之主張，即屬於法有據，逾此範圍之請求，
    為無理由。
  ㈤從而，原告依民法497條之規定及系爭契約之法律關係，請求
    被告給付之金額為45,180元（計算式：31,500+13,680＝45,1
    80），為有理由，應予准許；至原告逾此範圍之請求，則無
    理由，應予駁回。
五、綜上，原告依民法497條之規定及系爭契約之法律關係，請
    求被告給付45,180元，及自起訴狀繕本送達被告之翌日即11
    0年11月12日起至清償日止，按週年利率百分之5計算之利息
    ，為有理由，應予准許。
六、本件係適用小額訴訟程序所為被告敗訴之判決，依民事訴訟
    法第436條之20規定，就原告勝訴部分依職權宣告假執行。
    並依職權宣告被告預供擔保得免為假執行。
七、訴訟費用即第一審裁判費1,000元，由被告負擔491元（計算
    式：1,000元×45,180元/92,000元＝491元，元以下四捨五入
    ），餘由原告負擔。　　
八、據上論結，本件原告之訴為一部有理由、一部無理由，依民
    事訴訟法第436條之23、第436條之19第1項、第436條之20、
    第436條第2項、第79條、第87條第1項、第392條第2項，判
    決如主文。　　
中　　華　　民　　國　　110 　年　　12　　月　　16　　日
                  基隆簡易庭法　官　周裕暐　　　　　
以上正本係照原本作成。
對於本件判決如有不服，應於收受送達後20日內向本院提出上訴
書狀，上訴於本院合議庭，並按他造當事人之人數附具繕本。
當事人之上訴，非以判決違背法令為理由不得為之，上訴狀應記
載上訴理由，表明下列各款事項：
(一)原判決所違背之法令及其具體內容。
(二)依訴訟資料可認為原判決有違背法令之具體事實。
中　　華　　民　　國　　110 　年　　12　　月　　16  　日
                            書記官　謝佳妮
附表一：
編號 系爭工程項目 備註 1 4、5、6樓全部雜物拆除運走  2 4、5、6樓全部有壁癌打掉、全部油漆粉刷  3 4樓客廳、廚房、房間輕鋼架、天花板坎燈搭建  4 5樓換美術燈3盞  5 4樓水箱旁邊牆壁突出處理  6 所有開關插座換成國際牌  7 6樓排水管重新打洞配置、整間廁所磁磚、地磚拆掉換新25×40公分、馬桶、水箱、洗臉盆換新，鏡箱、蓮蓬頭、毛巾架更新  8 4樓馬桶更新  9 4、5樓遮雨棚換新  10 4、5、6樓樓梯地毯拆除粉刷拋光  11 6樓頂樓防水處理  12 5樓3管換新  13 5樓浴缸拆除補磁磚  14 4、5、6樓抓漏整修  15 6樓電燈換新  16 5樓和室亮光漆  17 整棟整理清潔  工程總價（新臺幣）  260,000元 
附表二：
編號 工程項目 金額（新臺幣）   1 5、6樓遮雨棚換新、6樓浴室馬桶、水箱、洗臉 盆、鏡箱、蓮蓬頭、毛巾架更新、磁磚重貼， 4、5、6樓塑膠地板，6樓頂樓防水膠及牆壁粉 刷 61,500元   2 樓梯地毯 7,500元